【裁判字號】    88,訴,2431
【裁判日期】    890118
【裁判案由】    偽證
【裁判全文】
臺灣臺中地方法院刑事判決                        八十八年度訴字第二四三一號
    公  訴  人  臺灣臺中地方法院檢察署檢察官
    被      告  甲○○
右列被告因偽證案件，經檢察官提起公訴（八十八年偵字第二二五六０號），本院判
決如左：
    主  文
甲○○無罪。
    理  由
一、公訴意旨如起訴書之記載。（如附件）
二、按犯罪事實應依證據認定之，無證據不得推定其犯罪事實，刑事訴訟法第一百五
    十四條定有明文。又按認定不利於被告之事實須依積極證據，苟積極證據不足為
    不利於被告事實之認定時，即應為有利於被告之認定，更不必有何有利之證據。
    又按刑事訴訟法第一百五十六條第二項規定，被告雖經自白，仍應調查其他必要
    之證據，以察其是否與事實相符。立法目的乃欲以補強證據擔保自白之真實性；
    亦即以補強證據之存在，藉之限制自白在證據上之價值。而所謂補強證據，則指
    除該自白本身外，其他足資以證明自白之犯罪事實確具有相當程度真實性之證據
    而言。雖其所補強者，非以事實之全部為必要，但亦須因補強證據與自白之相互
    利用，而足使犯罪事實獲得確信者，始足當之。又按刑法第一百六十八條之偽證
    罪，以於案情有重要關係之事項，故意為虛偽之陳述為構成要件，如非於案情有
    重要關係之事項，故意為虛偽之陳述，固與該條規定不合，即對於案情有重要之
    關係之事項所述不實，而非出於故意者，仍難以偽證罪論（最高法院三十年上字
    第八一六號、七十四年度台覆字第一０號、三十年度上字第二０三二號判例參照
    ）。又該偽證罪中，所謂就案情有重要關係之事項，為虛偽陳述，應就全部陳述
    觀察，不能僅憑其中一二語決之，如初為虛偽陳述，旋即聲明更正，並為真實之
    陳述，即不能以該罪相繩。
三、本件公訴人認被告甲○○涉犯上開偽證罪嫌，無非以被告之自白及證人之結文等
    為主要論據。惟訊之被告堅決否認有右開偽證之犯行，並辯稱伊因受前案（即本
    院八十八年度易字第三一八七號陳志彬重利案，下簡稱前案）之被告陳志彬恐嚇
    ，始於前案審理中供證向陳志彬借貸，陳志彬沒算利息，但旋更正以偵訊中所供
    證為真實，故伊並無偽證之故意等詞。經查被告甲○○雖於八十八年十一月八日
    前案審理中雖曾具結後供證向陳志彬借貸金錢，未算利息云云。但亦供稱「如果
    我實在講，我不知要如何講」；「．．．我想請審判長讓我能看到明天，如我講
    實話一邊是山一邊是海，我錢已還給他，他也沒有算利息，我想事情已經解決了
    ，我再告人家我有罪惡感」等吱吱唔唔，含糊不清之言詞；惟最終供證「事實是
    在偵訊時的證述是真的，但是後來沒有拿利息」等語，有該審理筆錄在卷可稽，
    並經本院調閱該卷宗審閱無誤。又依證人即被告之幼子陳忠駿（七歲）於偵查中
    供稱伊曾見乃父即被告在姊姊乾爸爸家被數人圍歐，打完後載乃父前往台中．．
    ．等詞（八十八年度偵字第二二五六０號卷第六頁）。又證人即烏日分局刑事組
    組長陳世雄當庭結證證稱甲○○並非故意在前案作虛偽陳述，因前案陳志彬重利
    案件係由甲○○檢舉報案，由彼等取締，取締後甲○○曾二次以電話告稱，有不
    明人士在其家附近以機車飆車，並踹甲○○家門，甲○○很害怕等詞。足證被告
    因前案作證之前曾遭不明人士威嚇，心生畏懼，致於該案審理中有上開吱唔不清
    之證詞。然被告旋更正「偵訊時之證述是真的，但是後來沒有拿利息」，再查被
    告於八十八年八月十一日在該案偵查中具結供證「．．．我要借三、四萬，他（
    按即陳志彬）說利息預扣，要借五萬，他要我寫七萬本票，並交五萬元支票及身
    份證，並還簽借據，我要實拿四萬元，利息已扣一萬元，十天一期，一萬元二千
    利息．．．」，亦經本院調閱前案偵查筆錄可證。至被告前開陳述「但是後來沒
    有拿利息」之說詞，乃陳志彬經重利罪移送法辦後，未敢再索取利息，是以被告
    使有「後來沒有拿利息」之錯誤認知，亦經被告當庭陳述明確，應可採信。查被
    告先前雖因心生畏懼，就案情有重要關係之重利事項，為虛偽陳述，但旋即聲明
    更正，並為真實之陳述，揆諸前開說明，就其全部陳述觀察，要難僅憑其先前一
    、二句虛偽之證詞，即逕認有偽證之故意，自難以該罪相繩。此外，復查無其他
    積極證據足資證明被告有何偽證之犯行，揆諸首開說明，不能證明被告犯罪，自
    應為無罪之諭知。
據上論斷，應依刑事訴訟法第三百零一條第一項判決如主文。
中    華     民      國      八十九    年      一      月     十八      日
                                    臺灣臺中地方法院刑事第二庭
                                          法  官    陳  繼  先
右正本證明與原本無異。
如不服本判決，應於判決送達後十日內向本院提出上訴狀，上訴於臺灣高等法院臺中
分院( 須附繕本 )。
                                          書記官
中    華     民     國     八十九     年      一      月      十九      日


司法院資訊處製作；財團法人民間司法改革基金會備份。
